臺灣板橋地方法院刑事判決　　　　　　　 96年度易字第786號
公　訴　人　臺灣板橋地方法院檢察署檢察官
被　　　告　丙○○
　　　　　　乙○○
　　　　　　丁○○
　　　　　　　　　　　號
　　　　　　子○○
　　　　　　甲○○
上列被告因傷害等案件，經檢察官提起公訴（九十五年度偵字第
二一五四九號），本院判決如下：
    主  文
一、丙○○共同傷害人之身體，處有期徒刑拾月；減為有期徒刑
    伍月，如易科罰金，以新臺幣壹仟元折算壹日。被訴無故侵
    入他人住宅部分無罪。
二、乙○○共同傷害人之身體，處有期徒刑拾月；減為有期徒刑
    伍月，如易科罰金，以新臺幣壹仟元折算壹日。又共同以強
    暴、脅迫妨害人行使權利，處有期徒刑參月，如易科罰金，
    以新臺幣壹仟元折算壹日；減為有期徒刑壹月又拾伍日，如
    易科罰金，以新臺幣壹仟元折算壹日。以上宣示之有期徒刑
    ，應執行有期徒刑陸月，如易科罰金，以新臺幣壹仟元折算
    壹日。被訴無故侵入他人住宅及恐嚇危害安全部分無罪。
三、丁○○共同傷害人之身體，處有期徒刑捌月；減為有期徒刑
    肆月，如易科罰金，以新臺幣壹仟元折算壹日。被訴無故侵
    入他人住宅部分無罪。
四、子○○共同傷害人之身體，處有期徒刑肆月，如易科罰金，
    以新臺幣壹仟元折算壹日；減為有期徒刑貳月，如易科罰金
    ，以新臺幣壹仟元折算壹日。被訴無故侵入他人住宅部分無
    罪。
五、甲○○無罪。
    事  實
一、丙○○前因傷害案件，經本院以九十四年度簡字第一一五三
    號判處拘役四十日確定，甫於民國九十四年十一月十日以易
    科罰金執行完畢（於本件不構成累犯）。緣子○○於九十五
    年四月九日向己○○承攬住宅增建之工程後，再轉包予丙○○承作，嗣丙○○、己○○因就上開工程款之請領產生歧見
    ，丙○○乃於九十五年七月八日八時許，偕同其配偶乙○○
    、子○○以及子○○僱用之工人甲○○等人，前往己○○所
    經營位於臺北縣土城市○○路十一巷一弄二九號之九三企業
    社工廠兼住宅之四樓（樓層別則編定為五樓）催討工程款，
    雙方洽談不睦，未獲致共同結論，乃議定於下周一即同年月
    十日再次見面商談，丙○○等人遂行離去。惟丙○○、乙○○因未能順利請領工程款心有未甘，遂萌生以施加暴力之方
    式迫使己○○付款之意圖，乃電召丁○○偕同七名年籍不詳
    身著黑衣之男子前來，再撥打電話將此意圖告知已駕車搭載
    甲○○離去之子○○，並要求其再度返回己○○住處，子○○乃駕車搭載不知情之甲○○返回。一行人於同日九時四十
    五分許先後抵達己○○上開工廠兼住處之外，由乙○○先偕
    同丁○○及另七名男子先行進入己○○上開房屋四樓，隨後
    丙○○、子○○、甲○○等亦進入，雙方再度討論工程款請
    領事宜，丁○○因不滿己○○之言語，乃拍桌怒罵，丙○○
    、乙○○、丁○○、子○○及該七名身著黑衣之男子基於傷
    害及毀損之犯意聯絡，由丙○○、丁○○及該七名身著黑衣
    之男子以徒手或持屋內之椅子、杯子及鐵尺等物共同毆打己○○，乙○○則在旁高聲喊打助陣，在場之己○○之女庚○○及所聘僱之員工戊○○見狀欲上前阻止，丁○○及該七名
    黑衣男子中之數名又接續將庚○○踹倒在地，並毆打庚○○
    及戊○○，致己○○受有頭部外傷、左顏面挫傷、疑鼻骨折
    唇舌裂傷、四肢背部多處挫傷，右手無名指砸傷開放性骨折
    近乎截肢等傷害；庚○○受有右上肢、左大腿、左膝左足挫
    傷及瘀傷，右小腿二公分撕裂傷，左上肢、左前臂擦傷等傷
    害；戊○○受有左臉挫傷之傷害，而己○○所有之椅子、杯
    子等財物亦因此損壞，足生損害於己○○。期間在場之壬○○（己○○之女）欲撥打電話報警，乙○○見狀乃與其中乙
    名黑衣男子基於共同犯意聯絡，由乙○○指示該男子出手阻
    止，乙○○並掌摑壬○○一巴掌，恫稱再出聲即加以毆打云
    云，以此強暴、脅迫方式妨害壬○○行使其向警報案之自由
    權利。嗣因己○○之妻癸○○於衝突肇始之際即趁隙離去並
    報警，丙○○等人聞訊始於九時五十六分許離去。
二、案經己○○、庚○○、壬○○、戊○○訴由臺北縣政府警察
    局土城分局移送臺灣板橋地方法院檢察署檢察官偵查起訴。
    理  由
一、有罪部分：
  (一)犯罪事實之認定：
    1.訊之被告丙○○、乙○○、子○○均矢口否認上開犯行，
      被告丁○○則坦認出手毆傷告訴人己○○、戊○○之情事
      。被告丙○○辯以伊積欠被告丁○○工程款，在向告訴人
      丙○○請領工程款未果後，因被告丁○○表示要協助協商
      工程款事宜，要求伊同往告訴人住處，丁○○並偕數名友
      人共同前往，雙方於告訴人己○○住處商談之時，因被告
      丁○○等人不讓伊參與協商，伊乃下樓，未幾突見癸○○
      下樓稱上面在打架，伊始上樓發覺現場一片混亂，乃請告
      訴人己○○之女打電話叫救護車，伊則與丙○○、乙○○
      、子○○及甲○○等一起下樓離開云云；被告乙○○則辯
      稱當時係丁○○與告訴人己○○發生衝突，雙方發生拉扯
      後進而打架，伊自始至終均未參與，亦未指示他人阻止告
      訴人壬○○報警云云；被告子○○則辯陳上開工程已轉包
      予丙○○，案發當日係應丙○○之要求而偕同師傅即被告
      甲○○隨至告訴人己○○住處商談工程款請領事宜，因雙
      方洽談並無結果而約定改期再議，遂離開告訴人己○○之
      住處，惟於駕車搭載被告甲○○離開途中，又接獲丙○○
      來電表示己○○要求再過去商談，乃再度折返，未料雙方
      洽談不睦發生衝突，惟伊自始至終均未動手，事先亦不知
      其事云云；另被告丁○○亦以係因未能請領得工程款，且
      不滿告訴人己○○協商時之言語，而動手毆打己○○等語
      ，資為置辯。
    2.經查：
      (1)被告子○○於九十五年四月九日向己○○承攬住宅增建
        之工程後，再轉包予丙○○承作，嗣丙○○、己○○因
        就上開工程款之請領產生歧見，丙○○乃於九十五年七
        月八日八時許，偕同其配偶乙○○、子○○以及子○○
        僱用之工人甲○○等人，前往己○○所經營位於臺北縣
        土城市○○路十一巷一弄二九號之九三企業社工廠兼住
        宅之四樓（樓層別則編定為五樓）催討工程款，雙方洽
        談不睦，未獲致共同結論，乃議定於下周一即用年月十
        日再次見面商談，等人遂行離去。而被告丙○○、乙○○於離開告訴人己○○住處後，旋即電聯被告丁○○至
        告訴人己○○住處，另並撥打電話要求已駕車搭載甲○○離去之子○○再度返回己○○住處，一行人於同日九
        時四十五分許先後抵達己○○上開工廠兼住處之外，其
        中被告丁○○尚偕同七名年籍不詳身著黑衣之男子前來
        ，由被告乙○○先偕同被告丁○○及另七名男子先行進
        入己○○上開房屋四樓，隨後被告丙○○、子○○、甲○○等亦進入，雙方再度討論工程款請領事宜，被告丁○○因不滿己○○之言語，乃拍桌怒罵，並與該七名身
        著黑衣之男子以徒手或持屋內之椅子、杯子及鐵尺等物
        共同毆打告訴人己○○，在場己○○之女告訴人庚○○
        及所聘僱之員工告訴人戊○○見狀欲上前阻止，丁○○
        及該七名黑衣男子中之數名又接續將庚○○踹倒在地，
        並毆打庚○○及戊○○，致己○○受有頭部外傷、左顏
        面挫傷、疑鼻骨折唇舌裂傷、四肢背部多處挫傷，右手
        無名指砸傷開放性骨折近乎截肢等傷害；庚○○受有右
        上肢、左大腿、左膝左足挫傷及瘀傷，右小腿二公分撕
        裂傷，左上肢、左前臂擦傷等傷害；戊○○受有左臉挫
        傷之傷害，而己○○所有之椅子、杯子等財物亦因此損
        壞，足生損害於己○○，而己○○之妻癸○○於衝突肇
        始之際即趁隙離去並報警，丙○○等人於九時五十六分
        許離去。上開情事，業據被告丙○○、乙○○、丁○○
        供承在卷，核與告訴人己○○、庚○○、戊○○與證人
        辛○○、癸○○於本院審理中所為之證述，及本案共同
        被告子○○、甲○○等人於本院準備程序中所為之供述
        （按
        本件被告丙○○、乙○○、丁○○、子○○及甲○○等
        人，對於其他共同被告在本案警詢、偵查、本院準備程
        序及審理時所為之供述，於本院審理程序中均明示同意
        作為本案之證據方法，本院審酌其等上開言詞陳述均係
        在職掌犯罪偵查之警察、檢察官詢問、訊問或本院公開
        法庭時所為，其陳述作成之情況認為適當，依刑事訴訟
        法第一百五十九條之五第一項之規定，得為證據，以下
        引用其等供述部分均同）均為合致，復有承包合約影本
        乙份、分別由告訴人己○○、庚○○、戊○○提出之亞
        東紀念醫院診斷證明書三紙、攝有告訴人己○○、庚○○受傷情形之相片十幀、攝有案發現場與器物毀損情形
        之相片二十四幀及案發現場外監視錄影器翻攝相片二十
        四幀等在卷可為佐稽。從而告訴人己○○、庚○○及戊○○於案發當日確有遭被告丁○○及與之隨同前來之身
        著黑衣男子共同毆打成傷之事實，足可認定。
      (2)又告訴人己○○於被告丁○○拍桌怒罵後，隨即遭被告
        丁○○、丙○○及該七名身著黑衣之男子共同毆打乙節
        ，迭據告訴人己○○於警詢及本院審理中指訴堅證不移
        （參偵查卷第二六頁、本院九十六年十月二十二日審判
        筆錄第五頁）。而證人壬○○於本院審理中，明確指證
        被告丙○○等人第二度返回現場時，共有兩名男子身著
        白色上衣，而告訴人己○○遭毆打之時，該二名白衣男
        子均為動手毆打等語（參本院九十六年十月二十二日審
        判筆錄第二十一頁）；經本院勘驗現場屋外之監視錄影
        光碟結果，當日前往告訴人住處之男子，被告丙○○及
        丁○○身著白色上衣，被告子○○、甲○○著橘紅色上
        衣，其餘男子均著黑色上衣，此有審判筆錄有關勘驗情
        形之記載及偵查卷附翻攝相片可稽（參本院九十六年十
        月二十二日審判筆錄第三六頁至第三九頁，偵查卷第八
        十頁至第八七頁），足認證人壬○○所指證動手毆打己○○之兩名著白色上衣男子即為被告丙○○及丁○○無
        誤，而堪為告訴人己○○上開不利被告丙○○指訴之佐
        據。雖告丙○○矢口否認有何傷害犯行，並以前開情詞
        置辯。惟查：證人己○○、壬○○均指證被告丙○○有
        參與毆打告訴人己○○之行為，已如前述；而證人庚○○、戊○○與辛○○雖均表示案發當時因情形混亂而未
        注意當時被告丙○○是否有出手毆打告訴人己○○之情
        形，惟均明確證陳被告丙○○在第二度返回時確在告訴
        人己○○身旁參與商談，且於嗣後衝突發生之際亦仍在
        場等語（參本院九十六年十月二十二日審判筆錄第十三
        頁、第二六頁及第三二頁），核與證人己○○、壬○○
        上開不利被告丙○○之供述吻合，而與被告丙○○辯解
        其在衝突發生之前即已先行下樓云云有所出入。又被告
        子○○於偵查中亦供陳：「問：毆打之過程中，彬（即
        被告丙○○）及乙○○在場作何事？答：他們二人都退
        到後方，‧‧‧」等語（參偵查卷第一一○頁），依其
        上開陳述，被告丙○○於衝突發生之際顯仍在現場無疑
        ，而與證人己○○、壬○○、庚○○、辛○○、戊○○
        之證述合致，堪認被告丙○○所為衝突發生之時並不在
        場之辯解與事實不符，無可採信。又證人庚○○、戊○○在本院審理中均證陳被告丙○○與乙○○於告訴人己○○遭毆打之時高喊「打乎死（閩南語）」及早就想打
        己○○等語（參偵查卷第十三頁、第二十四頁），此與
        被告子○○於偵查中明確供陳：「（問：那些黑衣人及
        丁○○是誰找來的？）是彬（即被告丙○○）及乙○○
        二人，因為我們第一次去講工程款時，乙○○與己○○
        有發生口角，乙○○當場有跟己○○講要找人給他難看
        ，本來我們都已經講好離開現場，是半路丙○○打電話
        給我說要我回到己○○他們家，在電話中彬跟我說乙○○已經找人要去嚇己○○。」等語（參偵查卷第一一○
        頁）所述被告丙○○、乙○○欲以非法方式使告訴人己○○付款之情節亦為合致，尤堪為告訴人己○○、證人
        壬○○所為被告丙○○確有動手打人之佐證，足見被告
        丙○○就告訴人己○○、庚○○及戊○○遭人毆打成傷
        之事實，不惟與其他動手之丁○○與黑衣男子間有犯意
        之聯絡，其本人並有實際出手毆打之行為分擔。
      (3)而被告乙○○雖未實際為動手毆打告訴人之行為，惟被
        告丁○○與另七名黑衣男子係由其帶領至告訴人住處，
        此經被告乙○○於本院準備程序中自承甚明，核與本院
        勘驗告訴人住處屋外監視錄影光碟之結果相符，是被告
        乙○○就嗣後實際動手毆打告訴人之丁○○、丙○○及
        另七名男子之傷害行為，客觀上已足令人疑其對與實際
        傷害行為人之間具犯意聯絡。參以其在告訴人己○○遭
        毆打之時，尚在一旁高喊「打乎死（閩南語）」、「繼
        續打」及早就想打己○○等語，此經證人己○○、庚○○、壬○○、辛○○在本院審理中分別證陳一致（參偵
        查卷第五頁、第十三頁、第十八頁、第二一頁、第三二
        頁），此與被告子○○於偵查中明確供陳「‧‧‧本來
        我們都已經講好離開現場，是半路丙○○打電話給我說
        要我回到己○○他們家，在電話中彬跟我說乙○○已經
        找人要去嚇己○○。」等語（參偵查卷第一一○頁）所
        述被告丙○○、乙○○欲以非法方式使告訴人己○○付
        款之情節亦為合致，堪為證人己○○、庚○○、壬○○
        、辛○○上開不利被告乙○○證述之佐證，並益見被告
        乙○○所為上開辯解與事實不符而無可採信，足認被告
        乙○○雖未動手毆打告訴人，然與實際動手毆打告訴人
        之丁○○、丙○○及另七名男子之間就本件傷害與毀損
        行為具有犯意之聯絡，並分擔在場助勢鼓噪之行為。
      (4)再者，告訴人己○○雖堅指被告子○○亦有參與動手毆
        打之行為，惟告訴人之告訴，係以使被告受刑事訴追為
        目的，是其陳述是否與事實相符，仍應調查其他證據以
        資審認，此亦有最高法院五十二年度台上字第一三○○
        號判例可資參照。查告訴人己○○所為遭被告子○○動
        手毆打之指訴，為被告子○○嚴予否認，參以其他在場
        之證人庚○○、壬○○、戊○○與許見之證述，及本案
        其他共同被告歷次之供述，其等亦均無法指證被告子○○確有動手毆打告訴人己○○之行為，復別無其他事證
        可資稽考，是告訴人己○○此部分不利被告子○○之指
        訴，因缺乏輔助證據查考是否與事實吻合，依前開說明
        自不得遽行資為認定被告子○○傷害犯罪事實之基礎。
        惟被告子○○於偵查中明確供陳「‧‧‧本來我們都已
        經講好離開現場，是半路丙○○打電話給我說要我回到
        己○○他們家，在電話中彬跟我說乙○○已經找人要去
        嚇己○○。」等語（參偵查卷第一一○頁），足見被告
        子○○在受被告丙○○電邀再度返回告訴人住處之時，
        即已經由被告丙○○之告知而得悉此行係欲以施加暴力
        之非法方式使告訴人己○○付款之目的，於此情形下其
        仍同意返回現場並隨同被告丙○○、乙○○、丁○○與
        其他七名男子分別進入告訴人住處；參酌其於當日亦確
        有隨同被告丙○○前往告訴人住處索討工程款，顯見其
        主觀上亦有欲使被告丙○○順利領得款項之冀圖，則由
        上述主客觀情事以觀，被告子○○主觀上與被告丙○○
        、乙○○、丁○○與其他七名男子等人間，確有欲以包
        括傷害、毀損等足以使人恐懼之方式而促使告訴人己○○付款之意思聯絡乙節，堪可認定。雖其於本院審理中
        仍否認其事，辯稱事前毫不知情云云，惟其在偵查中已
        就當日度前往告訴人住處之目的詳陳明確，則於本院審
        理時改異前詞而為否認，自難信為屬實；況其在審理中
        猶一再辯陳不知隨同被告丁○○前來之黑衣男子從何而
        來，且伊第二度進入告訴人住處時該等黑衣男子早已到
        場云云，然此與本院勘驗監視錄影光碟所見被告五人與
        該等黑衣男子所分乘之四輛汽車幾於同時抵達，且於停
        妥車輛後始分別進入告訴人住處之情形顯然不符，尤見
        被告子○○於本院所為之上開辯解虛偽不實，自委無可
        採。從而被告子○○與被告丙○○、乙○○、丁○○及
        其他乙名男子間，對於本件傷害及毀損之犯行具有共同
        犯意聯絡乙節，亦足認定。
      (5)又告訴人己○○、庚○○及戊○○遭毆打之時，在場之
        壬○○欲撥打電話報警，乙○○見狀乃指示其中乙名黑
        衣男子出手阻止，乙○○並掌摑壬○○一巴掌，恫稱再
        出聲即加以毆打云云，致，以壬○○不敢再打電話報警
        而妨害其此項自由權利之行使，此經告訴人壬○○迭於
        警詢、偵查及本院審理中均供陳一致。而上開行為性質
        上為不法腕力之施加以惡害之通知，核屬強暴與脅迫之
        行為。雖被告乙○○否認其事，辯稱並無此等行為云云
        ，然上開情節除經告訴人壬○○指證綦詳，復據證人辛○○明確結證在卷（參本院審判筆錄第三二頁），核與
        告訴人壬○○之證述大抵合致。按證人辛○○雖與告訴
        人己○○、庚○○、壬○○等人誼屬至親，然審視其在
        本院所為全部證述內容，其陳述尚非完全不利本案被告
        （例如其父己○○雖指訴被告丙○○及子○○亦有出手
        毆打之情形，然證人辛○○仍證述其當時未注意被告丙○○、子○○有無出手毆打等語），堪認其應係依當時
        親自見聞之情形據實以陳，堪信與事實相符。是以被告
        乙○○空言否認，尚難採信，是其確有以強暴、脅迫之
        方式妨害告訴人壬○○行使其向警報案之自由權利之事
        實，亦足為認定。
    3.綜上所述，本件事證已臻明確，被告丙○○、乙○○、丁○○及子○○如事實欄所載之犯行，已足認定，應予依法
      論科。
(二)論罪科刑之法律適用：
    1.按以自己共同犯罪之意思，參與實施犯罪構成要件以外之
      行為，或以自己共同犯罪之意思，事先同謀，而由其中一
      部分人實施犯罪之行為者，均為共同正犯，司法院大法官
      會議著有釋字第一○九號解釋可循。本件被告乙○○、子
      ○○就本件傷害及毀損之犯行，與被告丙○○、丁○○及
      其他七名黑衣男子間具有共犯犯意聯絡，已如前述，其中
      被告乙○○雖未實際參與傷害、毀損之構成要件行為，然
      其於被告丙○○、丁○○及其他七名黑衣男子實施該等犯
      罪行為之際，在旁助勢鼓噪，即係以自己共同犯罪之意思
      ，參與實施犯罪構成要件以外之行為，依前開解釋自屬共
      同正犯無疑；而被告子○○於上開傷害、毀損犯罪行為進
      行中，雖僅在一旁觀看，未參與任何行為，然其就此亦與
      其餘下手之被告具有共同犯意聯絡乙節，亦經本院認定詳
      述理由如前，是其係以自己共同犯罪之意思，事先同謀，
      而由其他人實施傷害及毀損犯罪之行為，循據前開解釋意
      旨，仍屬共同正犯中之同謀共同正犯。核被告丙○○、乙○○、丁○○及子○○所為，均係犯刑法第二百七十七條
      第一項之傷害罪，及同法第三百五十四條之毀損罪；被告
      乙○○另犯同法第三百零四條第一項之以強暴脅迫妨害人
      行使權利罪。被告丙○○、乙○○、丁○○及子○○四人
      與其他七名年籍不詳之黑衣男子間就上開傷害及毀損犯行
      ，有犯意之聯絡與行為之分擔，為共同正犯。又被告等接
      連傷害告訴人己○○、庚○○及戊○○之犯行，於自然行
      為上雖屬數行為，然其時間密接，行為場所及方法亦為相
      同，顯係基於單一犯意而接續為之，於法律評價上為接續
      犯之單一行為，其中所為傷害己○○部分亦同時觸犯毀損
      罪，是以被告等係以單一之行為同時侵害三個不同之身體
      法益及一個財產法益，而觸犯三項傷害罪名及乙項毀損罪
      名，為想像競合犯，應依刑法第五十五條之規定從其中法
      定刑及情節較重之傷害己○○之罪處斷。而被告乙○○所
      犯上開傷害罪與以強暴脅迫妨害人行使權利罪之二罪間，
      方法各別，行為有異，復無任何實質上一罪或裁判上一罪
      之關係，應予分論併罰。
    2.爰審酌：(1)被告丙○○有如事實欄所載之犯罪科刑執行紀
      錄，及被告乙○○、丁○○及子○○並無罪刑執行紀錄（
      參臺灣高等法院被告前案紀錄表）之素行狀況；(2)被告丙○○學歷為國民中學畢業，被告乙○○為國民小學肄業，
      被告丁○○為高級職業學肄業，被告子○○為國民中學畢
      業（以上均參其四人警詢筆錄教育程度欄之記載），智識
      程度較諸一般社會通常之人並無明顯不足之情形；(3)因工
      程款項之糾紛而與告訴人不睦，不思合法適宜之解決途徑
      ，而驟起犯意動手傷人，並無端波及與該糾紛無關之人，
      犯罪動機至為可訾，亦無何可憫之處，惡性匪淺；而被告
      丙○○及乙○○為起意並召集其他被告為本件犯行之人，
      被告丁○○、子○○則係被動應邀而參與，被告子○○亦
      未實際參與犯罪構成要件行為，其等之間主從地位互異，
      參與程度有別，惡性亦輕重不同；(4)以徒手及持物攻擊之
      方式而為本件犯行，行為手段侵害強度非微；(5)造成告訴
      人三人如事實欄所載之傷害與器物毀損情形，肇致之危害
      非輕，被告乙○○復以強暴、脅迫方式阻止告訴人壬○○
      報警；(6)犯罪後在偵審中就上開犯行分別為坦承及否認，
      復未能與告訴人達成民事和解之犯罪後態度等一切情狀，
      分別量處如主文所示之刑，並就所未逾六月之宣示刑諭知
      易科罰金之折算標準，以資儆懲。又被告丙○○、乙○○
      、丁○○及子○○四人本件犯罪在民國九十六年四月二十
      四日以前，復均無中華民國九十六年罪犯減刑條例所列不
      予減刑之情形，應依同條例第二條第一項第三款之規定，
      就所受宣示之有期徒刑減其刑期二分之一。至減刑後易科
      罰金之折算標準，原宣示刑已有諭知者，仍應依原宣示之
      折算標準而無庸另定，原未諭知者因減刑後之刑未逾六月
      ，應併為易科罰金折算標準之諭知。另被告乙○○所受二
      有期徒刑之宣告，亦應定其應執行之刑。
二、無罪部分：
  (一)公訴意旨尚以：
    1.被告子○○、甲○○與丙○○、乙○○、丁○○及七名身
      著黑衣之男子，基於傷害、毀損及無故侵入住宅之犯意聯
      絡，未經許可，由被告乙○○偕同被告丁○○及前開七名
      男子先行侵入告訴人己○○之住處，隨後被告丙○○、子
      ○○、吳嘉獻等亦侵入該住處，被告丁○○因不滿己○○
      表示其非當事人，乃拍桌怒罵，該七名男子、丙○○、子
      ○○等即一湧而上，分別徒手或持現場之椅子、杯子、尺
      等物共同毆打告訴人己○○，在場之己○○之女庚○○及
      所聘僱之員工戊○○見狀欲上前阻止，復又將庚○○踹倒
      在地，共同毆打庚○○及戊○○，致己○○、庚○○及戊○○分別受有如事實欄所載之傷害，而己○○所有之椅子
      、杯子等財物亦因此損壞，足生損害於己○○等情，因認
      被告甲○○亦同犯刑法第二百七十七條第一項之傷害罪嫌
      與同法第三百五十四條之毀損罪嫌（被告丙○○、乙○○
      、子○○、丁○○所涉此部分傷害與毀損罪業經本院論科
      如前）；另被告子○○、甲○○與丙○○、乙○○、丁○○並涉犯刑法第三百零六條第一項之無故侵入住宅罪嫌。
    2.被告乙○○於九十五年七月八日八時許偕同丙○○、子○○以及甲○○等人，前往己○○位於臺北縣土城市○○路
      十一巷一弄二九號住處催討工程款時，基於恐嚇之犯意，
      揚言「若今日未收到錢，每天要叫十個兄弟到你公司鬧」
      等欲加害於己○○財產、身體等安全之語，恐嚇己○○，
      致己○○因此心生畏懼等情，因認被告乙○○就此部分另
      涉刑法第三百零五條之恐嚇危害安全罪嫌。
  (二)按犯罪事實應依證據認定之，無證據不得認定犯罪事實，刑
    事訴訟法第一百五十四條第二項定有明文。又認定犯罪事實
    所憑之證據，雖不以直接證據為限，間接證據亦包括在內，
    然而無論直接或間接證據，其為訴訟上之證明，須於通常一
    般之人均不致有所懷疑，而得確信其為真實之程度者，始得
    據為有罪之認定，倘其證明尚未達到此一程度，而有合理之
    懷疑存在時，事實審法院在心證上無從為有罪之確信，自應
    為無罪之判決，最高法院七十六年度台上字第四九八六號判
    例意旨闡示甚明。另告訴人之告訴，係以使被告受刑事訴追
    為目的，是其陳述是否與事實相符，仍應調查其他證據以資
    審認，此亦有最高法院五十二年度台上字第一三○○號判例
    可資參照。
  (三)公訴人認被告子○○、甲○○、丙○○、乙○○及丁○○另
    涉有上開犯嫌，無非係以告訴人己○○、庚○○、壬○○及
    戊○○之指訴，被告五人於警詢及偵查中所為關於當日案發
    情形之供述，證人辛○○、癸○○於偵查中所為之證述，及
    卷附現場房屋外監視錄影翻攝相片二十四幀等，為其論據。
  (四)經查：
    1.被告甲○○係由被告子○○雇用之工人，於案發當日應被
      告子○○之邀陪同至告訴人住處商討工程款請領事宜，此
      經被告甲○○、子○○始終供陳一致明確，是被告甲○○
      就本件工程款請領之糾紛客觀上應較不具有利害關係。而
      被告丙○○丁○○及其他七名男子下手為傷害及毀損行為
      之時，被告甲○○自始至終均在旁站立而未參與任何行為
      ，此亦經證人己○○、庚○○、壬○○、戊○○及辛○○
      證述一致無誤，則被告甲○○未曾參與本件傷害與毀損之
      構成要件行為或構成要件以外之行為乙節，亦足為認定。
      雖依現場監視錄影光碟勘驗結果，被告子○○、丙○○、
      乙○○、丁○○及另七名男子返回告訴人住處時，被告甲○○亦係乘坐告子○○所駕駛之車輛而同時抵達，嗣並與
      其他人先後至告訴人住處（參本院審判筆錄三六頁至第三
      九頁）；然被告子○○係因受被告丙○○之電話通知，以
      找人去嚇告訴人而欲以施加暴力之非法方式使告訴人己○○付款，方駕車返回現場並隨同被告丙○○、乙○○、丁○○與其他七名男子分別進入告訴人住處，已如前述，則
      被告甲○○既未經被告丙○○之告知，復無證據可認被告
      子○○亦有將丙○○於電話中所述之內容轉知被告甲○○
      之情形，則被告甲○○當時是否知悉其他人之暴力催討意
      圖，抑或僅係在不知情之狀況下單純隨被告子○○前往現
      場，依現存事證尚難得其確認。從而被告甲○○客觀上既
      未參與本件傷害與毀損之構成要件行為或構成要件以外之
      行為，主觀上亦因缺乏本案財務糾紛之利害關係而難認有
      何犯罪動機，或有具體事證可認其明知其他被告之暴力催
      討意圖，而以自己犯罪之意思與之建立犯意之聯絡，此外
      復無其他積極事證可認其確有此部分犯行，其此部分經起
      訴之傷害及毀損犯罪尚屬不能證明，依法應為其被訴傷害
      與毀損部分為無罪之諭知。
    2.又被告丙○○、乙○○、丁○○、子○○、甲○○及七名
      身著黑衣之男子，於前揭時間未經許可而分別進入告訴人
      己○○之上開住處兼工廠四樓之事實，固經被告五人及證
      人己○○、庚○○、壬○○、戊○○及辛○○之一致供述
      ，而堪為認定。惟查：按刑法第三百零六條所定之侵入住
      居建築物罪，係指無正當理由擅入他人住宅而言，而此項
      理由之「正當」與否，實亦與行為人當時進入之緣由與進
      入之方式密切相關。本件被告係為向告訴人請領工程款，
      而至告訴人上開工廠兼住處之房屋，已如前述，足見其等
      並非在毫無理由之情形下恣意進入。雖此項請領款項之理
      由客觀上尚不足為使行為人得以任意擅入他人住宅及建築
      物等私領域範圍之合法事由，然本件告訴人己○○位於臺
      北縣土城市○○路十一巷一弄二九號獨棟房屋，係其所經
      營之九三企業社工廠兼住宅，位於工業區內，一樓係工廠
      ，雖設有鐵捲門，然通常維持開啟狀態，別無其他任何門
      禁設施，鐵門內即為電梯，本件案發之四樓（樓層別則編
      定為五樓）則為工廠之倉庫、辦公室及己○○兩名子女之
      臥室，平日訪客多係事先約定時間，屆時再按門鈴後上樓
      ，此情經證人己○○、庚○○、壬○○、戊○○及辛○○
      於審理中證陳一致在卷。則由該屋一樓係屬營業場所且經
      常處於開啟之開放狀況，顯與一般私人住宅或建築物設有
      明顯阻絕設施使人一望即知未經許可不得進入之情形有異
      ，而具有較高程度之開放性。被告等人既係為請領與該處
      有關工程款項之事由而前住該址，雖未先摁門鈴通報即行
      進入電梯上樓，然以該屋客觀上特殊之開放狀況，尚難遽
      認其等進入該屋係不具正當理由而屬「無故」之狀況。再
      者，被告丙○○、乙○○、子○○及甲○○等人，於本件
      案發前亦曾多次為工程事項而至該址與告訴人己○○商議
      ，亦曾有因工作而未經先摁門鈴通報即行進入之狀況，此
      經證人庚○○、壬○○及辛○○於審理中分別證陳在卷，
      則被告等為請領工程款項之目的而依循前例逕行搭電梯上
      樓欲與告訴人己○○商討，或有欠缺謹慎而為疏懈之處，
      然尚不足以確認其等主觀上具有無故侵入之犯意。從而
      本件有關無故侵入住宅建築物之部分，依調查所得證據，
      其證明程度仍未達於可排除合理之懷疑而形成被告有罪之
      法律上確信之程度，循據前開之說明，並基於「罪證有疑
      ，利於被告」之刑事訴訟原則，本院認被告等此部分經起
      訴之無故侵入住居建築物犯罪尚屬不能證明，依法應為其
      等無罪之諭知。
    3.再按刑法第三百零五條之恐嚇罪，所稱以加害生命、身體
      、自由、名譽、財產之事，恐嚇他人者，係指以使人生畏
      怖心為目的，而通知將加惡害之旨於被害人而言，苟行為
      人所為惡害之通知尚未達使人心生畏怖之程度，自與該項
      罪名之犯罪構成要件有所未合，而不得以該罪相繩。本件
      被告乙○○於上揭時地與告訴人己○○商議工程款請領事
      宜時，揚言「若今日未收到錢，每天要叫十個兄弟到你公
      司鬧」等欲加害於財產、身體等安全之語，恐嚇己○○，
      致己○○因此心生畏懼等情，固據告訴人己○○指訴綦詳
      ，核與證人庚○○、壬○○、戊○○、辛○○等於審理中
      之供述大合致，並與被告子○○於偵查中所稱被告乙○○
      在當日第一次商談時曾說要找人給他難看等語之情形相符
      （參偵查卷第一一○頁），惟告訴人己○○是否因此而心
      生畏懼，依前述判例意旨尚難遽憑其指訴即行認定，而仍
      應有其他輔助證據之佐憑，始得資以認定被告之犯罪事實
      。查案發當日被告等第一次至告訴人上址工廠兼住處之房
      屋商議之時，被告乙○○固曾為上開口出惡言之行為，然
      告訴人己○○旋即要求被告丙○○命被告乙○○離開，以
      利繼續商議，丙○○亦因此而指示乙○○下樓離開，此經
      告訴人己○○、被告乙○○及丙○○均供陳在卷，則以告
      訴人己○○當時仍主動要求被告乙○○離開之客觀狀況，
      其當時主觀上是否確已因乙○○上開所言而心生畏佈，尚
      非毫無可疑之處。況同時亦在場之證人即告訴人己○○之
      女庚○○與員工戊○○，亦於本院審理時陳稱當時並未因
      被告乙○○此等言語而感到恐懼（參本院審判筆錄第十四
      頁、第二五頁），顯見被告乙○○上開言語內容，客觀上
      尚未達足使社會一般之人均能心生畏佈之程度，則相對而
      言較具社會歷練並自行經營事業之告訴人己○○，其主觀
      上是否確因此而產生畏佈之心，尤難得其確信。此外，復
      無其他積極事證可資證明，審酌上開主觀觀情狀，本院認
      告訴人己○○當時是否因而心生畏佈，依卷存調查所得證
      據，其證明程度仍未達於可排除合理之懷疑而形成被告有
      罪之法律上確信之程度，本院認被告等此部分經起訴之恐
      嚇危害安全犯罪尚屬不能證明，依法應為被告乙○○此部
      分無罪之諭知。
據上論斷，應依刑事訴訟法第二百九十九條第一項前段、第三百
零一條第一項，刑法第二十八條、第二百七十七條第一項、第三
百零四條第一項、第三百五十四條、第五十五條、第四十一條第
一項前段、第二項、第五十一條第五款，刑法施行法第一條之一
第一項、第二項前段，中華民國九十六年罪犯減刑條例第二條第
一項第三款、第七條第一項、第二項，逕以簡易判決處刑如主文
。
本案經檢察官陳伯均到庭執行職務。
中　　華　　民　　國　　96　　年　　11　　月　　5 　　日
                  刑事第十庭    法　官  楊博欽
以上正本證明與原本無異
如不服本判決應於送達後十日內向本院提出上訴狀
                                書記官　李慈容
中　　華　　民　　國　　96　　年　　11　　月　　5 　　日
附錄本案論罪科刑法條全文：
  刑法第二百七十七條傷害人之身體或健康者，處三年以下有期
  徒刑，拘役或一千元以下罰金。
  犯前項之罪，因而致人於死者，處無期徒或七年以上有期徒刑
  ，致重傷者，處三年以上、十年以下有期徒刑。
中華民國刑法第三百零四條
  以強暴、脅迫使人行無義務之事或妨害人行使權利者，處三年
  以下有期徒刑、拘役或三 百元以下罰金。
  前項之未遂犯罰之。
中華民國刑法第三百五十四條
  毀棄、損壞前二條以外之他人之物或致令不堪用，足以生損害
  於公眾或他人者，處二年以下有期徒刑、拘役或五百元以下罰
  金。
